【裁判字號】    97,抗,612
【裁判日期】    970415
【裁判案由】    假扣押
【裁判全文】
臺灣高等法院民事裁定                   97年度抗字第612號
抗  告  人  勝堡村營造工程股份有限公司
法定代理人  甲○○
相  對  人  紘志企業有限公司
法定代理人  乙○○
上列抗告人與相對人間，因假扣押事件，對於中華民國97年1月1
5日臺灣士林地方法院97年度裁全字第126號裁定，提起抗告，本
院裁定如下：
    主  文
原裁定廢棄。
相對人在第一審之聲請駁回。
聲請及抗告訴訟費用由相對人負擔。
    理  由
一、相對人於原法院聲請意旨略以：抗告人於民國(以下同)92年
    7月15日將坐落臺北市○○段○○段5、5-1至-8地號土地上之
    「新光C1商務住宅 PJ0203B之石材工程」委由相對人施作，
    與相對人簽訂工程合約書，相對人已依約開工、施作、完成
    交付，經驗收完畢，已進入保固階段，相對人催請返還7%之
    工程保留款新臺幣(以下同) 5,215,000元，未獲置理，相對
    人甚為恐慌，近聞抗告人擬脫產卸責，倘不加以保全，誠有
    日後不能強制執行或甚難執行之虞；為此，爰就抗告人所有
    財產於 2,400,000元範圍內，求為准予提供擔保後為假扣押
    之裁定；並提出工程合約、工程驗收報告表、存證信函、掛
    號郵件收件回執等影本以為釋明。
二、按：「債權人就金錢請求或得易為金錢請求之請求，欲保全
    強制執行者，得聲請假扣押。」、「假扣押，非有日後不能
    強制執行或甚難執行之虞者，不得為之。應在外國為強制執
    行者，視為有日後甚難執行之虞。」、「請求及假扣押之原
    因，應釋明之。前項釋明如有不足，而債權人陳明願供擔保
    或法院認為適當者，法院得定相當之擔保，命供擔保後為假
    扣押。」民事訴訟法第522條、第523條、第526條第 1、2項
    分別定有明文。又：最高法院94年度臺抗字第 665號、75年
    度臺抗字第 453號亦分別著有：「債權人就金錢請求或得易
    為金錢請求之請求，欲保全強制執行者，得聲請假扣押。假
    扣押非有日後不能強制執行或甚難執行之虞者，不得為之。
    請求及假扣押之原因應釋明之。前項釋明如有不足，而債權
    人陳明願供擔保或法院認為適當者，法院得定相當之擔保，
    命供擔保後為假扣押，為92年2月7日總統令修正公布之民事
    訴訟法第522條第1項、第523條第1項及第526條第 1、2項所
    明定。依上開規定可知，債權人聲請假扣押，應就其請求及
    假扣押之原因加以釋明。該項釋明如有不足，而債權人陳明
    願供擔保或法院認為適當者，法院得定相當之擔保，命供擔
    保後為假扣押。若債權人就其請求及假扣押之原因絲毫未予
    釋明，法院尚且不得命供擔保後為假扣押，遑論為准免供擔
    保之假扣押裁定。」、「所謂因釋明而應提出之能即時調查
    之證據，係指當事人於釋明其事實上之主張時，應同時提出
    可供法院得隨時進行調查之證據而言，故當事人如未同時提
    出供釋明用之證據，法院自無裁定限期命其補正之必要。」
    等裁判意旨，足資參照。所謂假扣押之原因，依民事訴訟法
    第 523條之規定，係指日後有不能強制執行或甚難執行之虞
    ，或應在外國為強制執行之情形，如債務人浪費財產，增加
    負擔，或就其財產為不利益之處分，將成為無資力之狀態，
    或將移住遠地、逃匿無蹤、隱匿財產等是。
三、本院查相對人提出工程合約、工程驗收報告表、存證信函、
    掛號郵件收件回執等影本，充其量僅能釋明相對人所施作之
    工程，業經驗收，向抗告人催請返還所保留之工程款，抗告
    人擬以抵扣瑕疵之修繕費用，不合工程合約之約定，而生爭
    議；對於假扣押之原因、即有日後不能強制執行或甚難執行
    之虞、或應在外國為強制執行之原因，絲毫未予釋明，參照
    上開法條規定、最高法院裁判意旨及說明，相對人之聲請，
    尚不符假扣押之要件，應不予准許；原法院依其聲請，為准
    予提供擔保後為假扣押之裁定，容有未恰。抗告意旨指摘原
    法院之裁定不當，求予廢棄，為有理由，應由本院予以廢棄
    ，更為裁定如主文第2項所示。
四、據上論結，本件抗告為有理由，爰依民事訴訟法第 492條、
    第95條、第78條之規定，裁定如主文。
中    華    民    國    97    年    4     月    15    日
                    民事第五庭
                        審判長法  官  魏麗娟
                              法  官  梁宏哲
                              法  官  陳博享
正本係照原本作成。
本裁定除以適用法規顯有錯誤為理由，並經本院許可外，不得再
抗告。如提起再抗告，應於收受後10日內委任律師為訴訟代理人
向本院提出再抗告狀。並繳納再抗告費新台幣１千元。
中    華    民    國    97    年    4     月    18    日
                              書記官  鄭靜如


司法院資訊處製作；財團法人民間司法改革基金會備份。
